【裁判字號】    99,上訴,715
【裁判日期】    991104
【裁判案由】    毒品危害防制條例
【裁判全文】
臺灣高等法院臺南分院刑事判決         99年度上訴字第715號
上  訴  人
即  被  告  甲  ○  ○
選任辯護人  扶助律師    吳 健 安 律師
上列上訴人因毒品危害防制條例案件，不服臺灣臺南地方法院98
年度訴字第936號中華民國99年5月26日第一審判決（起訴案號
：臺灣臺南地方法院檢察署98年度偵字第4406號），提起上訴，
本院判決如下：
        主      文
原判決撤銷。
甲○○販賣第一級毒品未遂，累犯，處有期徒刑捌年陸月。扣案
第一級毒品海洛因捌小包（驗餘淨重零點參肆公克）沒收銷燬之
。NOKIA牌行動電話壹支（含門號0000000000號SIM卡壹片）沒收
。
        事      實
一、甲○○前於民國92年間曾因毒品案件，經臺灣臺南地方法院
    判處有期徒刑10月確定，於94年2月5日縮刑期滿執行完畢，
    詎仍不知悔改，竟於98年3月21日上午，經鄭佳勝以公共電
    話與甲○○所持用0000000000號行動電話聯繫後，約定由鄭
    佳勝以新臺幣（下同）1,000元，向甲○○購買第1級毒品海
    洛因1小包，並於當日上午10時20分許，在臺南縣新市鄉○
    ○路97巷旁公園涼亭進行交易。嗣甲○○、鄭佳勝依時抵達
    該涼亭，預備進行交易時，適臺南縣警察局新化分局警員據
    報前往查緝，即趨前進行逮捕，甲○○因不及交付海洛因而
    未遂，並扣得甲○○持有第1級毒品海洛因8小包（驗餘淨重
    0.34公克）。
二、案經臺南縣警察局新化分局移送臺灣臺南地方法院檢察署檢
    察官偵查起訴。
        理      由
甲、證據能力方面：
  一、本件臺南縣警察局新化分局警員黃正祥、陳永昇、鄭志勇
      因接獲線報，指稱臺南縣新市鄉○○路97巷旁公園涼亭有
      毒品交易，乃前往查緝，欲趨前盤查被告甲○○與證人鄭
      佳勝時，因鄭佳勝拔腿奔逃，始進行追捕，業經警員黃正
      祥於原審法院審理中結證甚明（詳原審卷第90頁背面），
      核與被告甲○○及證人鄭佳勝所供述被逮捕情節相符。故
      警方因認被告甲○○與鄭佳勝涉有犯罪嫌疑，乃於無令狀
      情況下，逕行拘提，應認仍符合刑事訴訟法第88條之1第1
      項第3款規定，本件警方對於被告甲○○、鄭佳勝所實施
      逮捕，程序上尚屬合法，合先敘明。
  二、按被告以外之人於審判中如以證人身分到場具結陳述，而
      與先前於審判外警詢時所為陳述不符者，其先前之陳述須
      具有較可信之特別情況，且為證明犯罪事實之存否所必要
      者，始得為證據，刑事訴訟法第159條之2定有明文。故被
      告以外之人於審判中之陳述，與其先前在司法警察官、司
      法警察調查中所為陳述不符時，其先前陳述必須具備『特
      別可信性』及『必要性』兩項要件，始得作為證據。而所
      稱「具有較可信之特別情況」，係有關『證據能力』規定
      ，非屬『證明力』問題。故法院應比較其前後陳述時之外
      在環境及情況，以判斷何者較為可信，倘採用先前不一致
      陳述為判決基礎時，並應敘明其理由，有最高法院94年度
      台上字第6004號、96年度台上字第4908號判決足資參照。
      本件證人鄭佳勝於警詢筆錄中供稱：於98年3月21日上午
      ，在臺南縣新市鄉新市國中旁超商，以公用電話聯絡甲○
      ○，相約於新市國中對面公園涼亭交易，欲以新臺幣1000
      元價格向甲○○購買毒品海洛因一小包，嗣因警方趨前查
      緝，伊乃拔腿逃跑，致未完成交易等語(詳警卷第11頁至
      第12頁)。嗣於原審法院審理時即翻異前詞，改稱:伊與甲
      ○○僅在該公園內聊天，伊拜託甲○○載送前往嘉南療養
      院接受美沙酮替代療法戒毒，未從事毒品交易云云(詳原
      審卷第78頁背面至第79頁正面）。以此衡之，證人鄭佳勝
      於接受司法警察詢問時所供述之主要待證事實部分，與審
      判時之供述內容，顯有不符。而證人鄭佳勝之證述內容，
      則攸關被告甲○○有無涉及販賣第一級毒品海洛因予證人
      鄭佳勝之判斷，自屬「證明犯罪事實存否所必要」之證據
      。復查本案因警方事先已接獲線報，有人在新市國中對面
      公園涼亭交易毒品，乃前往查緝，並發現被告甲○○與證
      人鄭佳勝在該涼亭內，趨前暸解時，即見證人鄭佳勝拔腿
      奔逃，而被告甲○○被警查獲後，從其身上搜獲第1級毒
      品海洛因8小包等情，顯然符合線報所舉發之內容，證實
      該地點確有毒品交易，業如前述，事證俱在，已足以排除
      警方有違法取供之情事，益徵證人鄭佳勝係基於自由意思
      而為陳述。又本件經查警方未以強暴、脅迫、利誘、詐欺
      、疲勞詢問或其他不正方法詢問，筆錄製作完成後，復經
      證人鄭佳勝親閱無訛，始行簽名，除有證人鄭佳勝警詢筆
      錄之記載附卷足憑外，另經原審法院於審理期日當庭勘驗
      證人鄭佳勝警詢筆錄之錄音光碟，證實相關筆錄記載亦與
      錄音光碟勘驗時播放內容相符(詳原審卷第59頁背面至第
      60頁正面)。本院斟酌證人鄭佳勝在警詢筆錄中陳述，並
      無違反法定障礙事由期間不得詢問之規定，且詢問時又已
      踐行權利告知義務，警詢筆錄記載亦與警詢筆錄錄音光碟
      播放內容相符，以及各項外部附隨之環境或條件，為整體
      之考量，判斷其先前在警詢筆錄之陳述，出於『真意』之
      信用性，已獲得確切保障。至於其「必要性』方面，本院
      審酌具體個案情形及相關證據予以判斷，其主要待證事實
      之存在或不存在，由於證人鄭佳勝既於審判中否認其警詢
      中證詞，顯已無法再從同一供述者取得與先前相同之陳述
      內容，縱以其他證據替代，亦無由達到同一目的之情形，
      確為證明犯罪存否所必要，雖經被告甲○○明示不同意採
      為證據，仍得依刑事訴訟法第159條之2規定認為具有證據
      能力。
  三、刑事訴訟法第159條第1項規定:被告以外之人於審判外之
      言詞或書面之陳述，除法律有規定者外，不得作為證據。
      而該條所謂「法律有規定者」，係指同法第159條之1至第
      159條之5及第206條等規定。臺南縣警察局將扣案第1級毒
      品海洛因8小包函送法務部調查局所為鑑驗，乃偵查中檢
      察官依刑事訴訟法第208條第1項前段規定，囑託相關機關
      就扣案證物所提出之鑑定報告書，為同法第206條第1項鑑
      定人鑑定之經過及其結果之書面報告，自有證據能力（參
      照最高法院97年台上字第666號判決）。
  四、又現行刑事訴訟法為保障被告之反對詰問權，排除具有虛
      偽危險性之傳聞證據，以求實體真實之發見，於該法第15
      9條第1項明定被告以外之人於審判外之言詞或書面陳述，
      除法律有規定者外，不得作為證據。而刑事訴訟法第159
      條之1至159條之4為傳聞法則之例外規定，被告以外之人
      於審判外之陳述，雖不符前四條規定，但經當事人於審判
      程序同意作為證據，法院審酌該言詞陳述或書面陳述作成
      時之情況，認為適當者，亦得為證據；當事人、代理人或
      辯護人於法院調查證據時，知有第159條第1項不得為證據
      之情形，而未於言司辯論終結前聲明異議者，視為有前項
      之同意，刑事訴訟法第159條之5定有明文。本件除前開證
      據方法以外，本件後開所引用供述或非供述證據，業據公
      訴人、被告及其辯護人於本院行準備程序或本院審理時均
      不爭執證據能力，迄至言詞辯論終結前，亦未主張有刑事
      訴訟法第159條第1項不得為證據之情形，及經本院審酌後
      ，認上開證據作成或取得之情況，並無非法或不當取證情
      事，亦無顯不可信或證據力明顯過低之情形，復經本院於
      審判期日就上開證據依法進行調查辯論，應認均有證據能
      力，合先說明。
乙、實體方面
  一、訊據被告甲○○雖坦承於98年3月21日上午10時20分許，
      與證人鄭佳勝在臺南縣新市鄉○○路97巷旁公園涼亭內，
      為警查獲，並扣得第一級毒品海洛因8小包等情，惟矢口
      否認有販賣第一級毒品海洛因予證人鄭佳勝之犯行，並辯
      稱：伊與鄭佳勝僅在該公園內聊天，鄭佳勝託伊載送前往
      嘉南療養院接受美沙酮替代療法戒毒，未從事毒品交易。
      雖鄭佳勝於警詢中曾供稱與伊碰面，意在毒品交易，然鄭
      佳勝於原審法院證述案發當時尚在假釋中，若不配合警方
      ，恐遭移送偵辦，進一步撤銷假釋，乃配合警察，為不實
      供述，且警方逮捕鄭佳勝時，於鄭佳勝身上未扣得毒品海
      洛因及任何款項，又警方至伊住處搜索，亦未扣得電子秤
      、分裝袋、帳冊等販毒證據，足證鄭佳勝於警詢所述欠缺
      物證可資證明。何況警方原移送伊另涉販賣海洛因予紀能
      文，最後檢察官查明紀能文在警方威逼下，為不實陳述，
      不採信紀能文警詢供述，未起訴伊販賣毒品予紀能文。又
      依警員黃正祥於原審法院證述，可知警員並未目擊毒品交
      易等語。
  二、經查被告甲○○於98年3月21日上午10時20分許，與證人
      鄭佳勝在臺南縣新市鄉○○路97巷旁公園涼亭，遭警員盤
      查逮捕，並在被告甲○○身上查獲第1級毒品海洛因8小包
      之事實，業經被告甲○○於警詢及偵審中供承在卷，核與
      證人鄭佳勝於警詢、原審法院審理時證述情節相符，亦經
      查獲警員黃正祥、陳永昇、鄭志勇於原審法院到庭結證屬
      實，復有第1級毒品海洛因8小包扣案足資佐證，而前開毒
      品8小包送驗粉末，經法務部調查局鑑驗結果，確定為海
      洛因成分，合計淨重0.34公克（空包裝總重3.69公克），
      ，有該局濫用藥物實驗室鑑定書乙紙附卷足稽（詳偵查卷
      第16頁）。足證被告甲○○該部分供述，尚與事實相符，
      堪以認定。
  三、次按被告甲○○雖矢口否認於前開時地與證人鄭佳勝進行
      毒品交易，辯稱：伊與鄭佳勝僅在該公園內聊天，鄭佳勝
      託伊載送前往嘉南療養院接受美沙酮替代療法戒毒，未從
      事毒品交易云云。惟查證人鄭佳勝於警詢中證稱：「（警
      方於98年3月21日10時20分許至新市鄉○○路97巷旁公園
      查獲甲○○販賣毒品案時，你是否在場？）我有在場，我
      至該處與綽號『芋仔』之男子會面，因我要向他購買海洛
      因」「（你們今日是如何聯絡會面交易毒？）我是於今（
      21）日約10時15分許，在新市國中旁超商以公用電話聯絡
      甲○○，相約於新市國中對面公園涼亭（新市鄉○○路97
      巷口）交易，我是欲以新臺幣1000元價格向甲○○購買毒
      品海洛因一小包」「（有無交易成功？因何未交易成功？
      ）沒有交易成功，因為當時要交易時，我見到有人向我們
      衝過來，我就拔腿向巷內逃跑...」「（當時甲○○是如
      何前來赴約販賣毒品海洛因予你？）甲○○是騎一部機車
      （車號不詳）前來赴約，然後就自身上取出1包香菸，之
      後從香菸盒內取出海洛因1小包（經警方秤重為0.4公克）
      欲販賣予我時，警方人員就衝過來查緝，我就拔腿逃跑以
      致於交易沒有完成」「（現經警方另於甲○○身上之證件
      袋內查獲毒品6小包及經甲○○自動交付藏放於長褲右側
      口袋毒品1小包，甲○○有否告知你他身上還有這些毒品
      ？）甲○○當時沒有告知，我也不曉得，當時他只有拿香
      菸盒內之海洛因1小包欲販賣予我而已」等語（詳警卷第
      11 頁至第12頁）。嗣經原審法院當庭勘驗播放該警詢錄
      音內容，並與警詢筆錄之記載進行比對結果，證人鄭佳勝
      雖未明白說出『海洛因』語詞，僅以『四號』代之，亦未
      主動提及被告『販賣』海洛因予鄭佳勝之字眼，此有原審
      法院勘驗筆錄附卷足憑（詳原審卷第59頁至第60頁）。然
      由證人鄭佳勝前開警詢筆錄，顯然對於案發當日相約經過
      、碰面目的，均已證述甚明。
  四、本院參酌偵查中檢察官所調閱被告持用之0000000000號行
      動電話通聯記錄顯示，案發前即98年3月21日上午8時44分
      、9時15分、16分、10時4分，有「市內電話」門號00-000
      0000號撥入；而該「市內電話」即設置在臺南縣新市鄉○
      ○路118號前7-11統一超商之公用電話，亦有前開調閱之
      通聯記錄、中華電信股份有限公司臺南營運處服務中心98
      年6月6日服字第0980000414號函所附客戶資料在卷可稽（
      詳98年度偵字第4406號卷第32頁、第52-54頁），經核亦
      與證人鄭佳勝前開所供述撥打公用電話之時間、地點，均
      相吻合。又衡以被告甲○○與證人鄭佳勝於公園內涼亭之
      公開場所碰面，詎發現便衣警員欲趨前盤查時，鄭佳勝即
      拔腿奔逃，且被告甲○○被警查獲後，從其身上搜獲第1
      級毒品海洛因8小包，業如前述，由前述情況證據，益徵
      證人鄭佳勝前開警詢中證稱伊與被告甲○○相約於98年3
      月21日上午10時20分許，在新市國中對面公園涼亭交易毒
      品海洛因乙節，顯與事實相符，應可憑採。
  五、復按被告甲○○辯稱：伊與證人鄭佳勝在該涼亭時，係談
      論載送鄭佳勝前往嘉南療養院接受美沙酮替代療法事宜乙
      節。惟細繹被告甲○○有關該部分情節之供述，首於警詢
      筆錄中陳稱：伊係與鄭佳勝「在公園涼亭內聊天」，而未
      提及「聊天」之內容為何等語（詳警卷第1頁至第2頁）。
      嗣於檢察官偵訊中，則供稱：「我騎車經過在那邊（指該
      公園涼亭）遇到鄭佳勝，我們沒有事先約」「（那天他有
      無打電話給你約地點？）沒有」等語（詳偵查卷第27頁）
      。迨起訴後移審至原審法院初訊時，則供稱：「他（鄭佳
      勝）當天打電話給我是問要去嘉南喝美沙酮之費用及療程
      。然後我在新市○○路的公園那邊遇到鄭佳勝，所以跟他
      聊天」（詳原審卷第13頁）。繼於原審法院審理中，針對
      其於檢察官偵查中所為陳述，供稱：「我說我沒有打電話
      ，是我沒有打給他，不是說他沒有打給我」「他打電話給
      我的時候，我在臺南回新市的半途中，我騎到新市國中那
      邊遇到他，就停下來跟他聊天，他拜託我載他去嘉南，我
      說我沒有時間，在聊天的過程中，警察就來了」等語（詳
      原審卷第134頁）。由被告甲○○針對98年3月21日上午，
      究竟有無與證人鄭佳勝通話？為何在該公園涼亭碰面？等
      項所為供述，一再更易。易言之，被告甲○○初於警詢、
      偵查中，矢口否認當日有與鄭佳勝電話聯繫，嗣經原審法
      院以通聯紀錄質詰被告後，即改稱：雙方電話中通話，並
      非約定會面時間、地點，渠等碰面純屬偶然，會談內容更
      與毒品交易無關云云，足證被告甲○○前揭供述主要目的
      ，無非意在撇清並閃避伊與鄭佳勝相約進行毒品交易之刑
      責。而證人鄭佳勝於原審法院亦附合被告甲○○之說法，
      翻異前詞，改稱：「因為那時候我有在吸毒，要約他載我
      去喝美沙酮，他說他不要」等語（詳原審卷第78頁背面）
      ，惟證人鄭佳勝已證稱：「我打電話約他（被告）的」（
      詳原審卷第78頁背面），顯然證人鄭佳勝案發時事先有與
      被告甲○○以電話約定毒品交易之事實，而與被告甲○○
      前開所辯純屬偶然相遇乙節不符。至於被告甲○○及證人
      鄭佳勝於原審法院審理中，雖均稱當日被警方查獲前，係
      在談論鄭佳勝要去接受美沙酮替代療法事宜，並非進行毒
      品交易，並以鄭佳勝為警查獲時，身上未查獲任何現金云
      云。然按證人鄭佳勝與被告甲○○案發當時，見警員趨前
      ，乃分頭奔逃，經警員追逐鄭佳勝後，始遭逮捕，警員追
      跑約500公尺遠即半公里距離而逮獲，當時追捕路徑彎曲
      ，而非直線，其間歷經屋角轉彎，且有矮牆雜草，並非始
      終在警員視線之內，已據證人即警員黃正祥、鄭志勇於原
      審法院到庭結證屬實（詳原審卷第95頁背面至第96頁正面
      、第102頁正面）。鄭佳勝是否已將預備購買毒品款項於
      逃逸過程中丟棄，甚至賒欠毒品交易款項，尚有探求餘地
      。因此被告甲○○及證人鄭佳勝該部分供述，亦難資為有
      利於被告甲○○之論據。又縱令證人鄭佳勝所稱：當日預
      備前往接受美沙酮治療乙節屬實，然證人鄭佳勝被逮獲時
      ，竟身無分文，以供支付接受美沙酮替代療法所需費用，
      益徵證人鄭佳勝該部分證述內容，顯然不合情理，難以採
      信。
  六、再按被告甲○○雖辯稱：鄭佳勝被警逮捕時，未扣得任何
      毒品或金錢，而其警詢中陳述係在警方壓力下所為不實供
      述，且於原審法院審理中翻異前供，因認鄭佳勝警詢供述
      不可採乙節。而證人鄭佳勝亦稱：伊於警詢筆錄所述，係
      因警員以其尚在假釋中，若不配合，即直接執行殘刑施壓
      ，且當時伊毒癮發作，始依警員指示製作筆錄云云。惟查
      證人鄭佳勝接受警詢時，其筆錄製作過程，乃採取一問一
      答方式進行。依據警詢時錄音內容顯示，並無警員對證人
      鄭佳勝施以強暴脅迫之情形，業據原審法院當庭播放警詢
      錄音勘驗無誤，有勘驗筆錄附卷足憑（詳原審卷第59頁至
      第60頁）。又依據警詢錄音中，證人鄭佳勝對於警員詢問
      ，均能明確回答之情形以觀，已可認定鄭佳勝當時精神狀
      況，應屬良好。又證人即負責偵訊鄭佳勝之偵查佐陳永昇
      於原審法院審理時，證稱：「（證人鄭佳勝當初的精神狀
      況怎麼樣？）正常」「（會不會意識不清，或是毒癮發作
      ，有無這種情形？）當時沒有發現」「問完，我還有再問
      他一次，他的精神狀況是否正常，他回答我『正常』」等
      語（詳原審卷第97頁）。另一位證人即負責製作筆錄之警
      員鄭志勇亦證稱：「（當初他製作筆錄的時候，精神狀況
      怎麼樣？）正常」「（為什麼你會覺得他是正常？）因為
      他的回答都很正常，沒有任何異狀」等語（詳原審卷第98
      頁至第99頁）。再參酌證人鄭佳勝於原審法院審理時，證
      稱：警詢筆錄中所記載，與被告甲○○相約之時間、地點
      、電話、曾向被告購買次數以及查獲當日並未交易成功，
      均為自己之陳述等語（詳原審卷第86頁至第87頁）。果若
      鄭佳勝當時確有毒癮發作，而有精神狀況不佳之情形，豈
      能立即回應警員詢問，而詳敘前述細節，顯與常情有悖。
      又證人鄭佳勝宣稱：伊係胡亂指認一人（詳原審卷第81頁
      背面），惟其竟能正確無誤指出與其交易者為被告甲○○
      （詳警卷第8-46頁）。足證證人鄭佳勝於原審法院證稱：
      伊在警詢因毒癮發作，而胡亂陳述乙節，應屬事後有意迥
      護被告甲○○之詞，難以憑採。
  七、按具有偵查犯罪職權之公務員，為使犯罪嫌疑人或證人據
      實陳述，適當運用訊問技巧，而施以心理壓力，若未構成
      強暴、脅迫，且未影響受訊問人之自由意識，應非法所不
      許。本件證人鄭佳勝雖辯稱：伊接受詢問時，警員口氣很
      差云云。然未具體指出負責偵訊之警員有何強暴、脅迫行
      為，何況證人陳永昇、鄭志勇均否認製作警詢筆錄時有何
      強暴、脅迫行為（詳原審卷第97頁、第99頁）。本院復查
      無其他積極證據，足認證人鄭佳勝接受警詢時，受到不當
      訊問，遽認鄭佳勝警詢供述，非基於自由意志所為。至於
      證人鄭佳勝另稱：警員以將伊直接移送執行殘刑要脅云云
      。本院細繹證人鄭志勇所稱：警方曾查詢鄭佳勝前案記錄
      ，而獲悉鄭佳勝先前已有毒品前科等語（詳原審卷第99頁
      背面），以及警卷所附關於鄭佳勝內政部警政署刑案資訊
      系統-個別查詢及列印資料（詳警卷第11-61頁至第11-65
      頁），均屬警方偵查犯罪案件，所應採行之標準作業方式
      ，難認有何不妥。至於能否撤銷假釋，執行殘餘刑期，則
      必須符合刑法第78條所規定假釋者是否於假釋期間內再度
      故意犯罪之要件。且聲請撤銷假釋，事涉執行檢察官權責
      ，尚非警方所能置喙。另本院斟酌證人鄭佳勝在公園涼亭
      遭追捕時，曾多次聲稱伊非現行犯，警方無權逮捕等語，
      已據證人鄭佳勝供明在卷，並經警員黃正祥證述屬實（詳
      原審卷第84頁背面、第92頁），足證證人鄭佳勝對於刑法
      、刑事訴訟法相關規定，尚非一無所知。以此衡之，鄭佳
      勝既在假釋中，對於與自身利益攸關之撤銷假釋，執行殘
      刑之要件，理當有所認識。故證人鄭佳勝所稱：警員以將
      伊直接移送執行殘刑要脅乙節，應屬有意誤導，並模糊焦
      點之說詞，難以採信。
  八、綜上所述，證人鄭佳勝於警詢中所為證述，既有通聯記錄
      足資佐證，且被告甲○○於接聽鄭佳勝電話聯繫後，即依
      約定攜帶毒品海洛因，前往新市國中對面公園涼亭約定地
      點，益徵證人鄭佳勝證述：渠等係約在該處進行毒品交易
      乙節，應可採信。嗣證人鄭佳勝於原審法院審理中，翻異
      前詞，改稱：伊與甲○○相約見面，乃為拜託甲○○載送
      伊前往醫療機構接受美沙酮替代療法，製作警詢筆錄時因
      毒癮發作，且遭員警施壓云云，均無可採，業如前述。至
      於警方在被告甲○○住處，雖未查獲電子秤、分裝袋等物
      品，僅能推論被告甲○○未在住處進行大量毒品分裝，尚
      不足以資為認定其無販賣毒品之論據。此外復有被告甲○
      ○所持有第1級毒品海洛因8小包扣案足資佐證，本件被告
      甲○○係經鄭佳勝電話聯繫後，依約前往案發地點進行海
      洛因交易等情，事證已臻明確，堪以認定。
  九、被告甲○○行為後，毒品危害防制條例於98年5月20日修
      正公布，並於98年5月22日生效。關於毒品危害防制條例
      第4條第1項，修正前規定「製造、運輸、販賣第一級毒品
      者，處處死刑或無期徒刑；處無期徒刑者，得併科新臺幣
      1,000萬元以下罰金」；修正後則規定：「製造、運輸、
      販賣第一級毒品者，處死刑或無期徒刑；處無期徒刑者，
      得併科新臺幣2,000萬元以下罰金」，販賣第一級毒品犯
      罪構成要件固然相同，惟併科罰金部分，已由1,000萬元
      提高為2,000萬元。經比較新舊法之結果，以適用修正前
      毒品危害防制條例第4條第1項規定，對被告甲○○較為有
      利。
  十、被告甲○○經與鄭佳勝相約，在前揭時間前往臺南縣新市
      鄉○○路97巷旁公園涼亭，進行毒品交易，惟因員警查緝
      而未及交付海洛因。核其所為，係犯修正前毒品危害防制
      條例第4條第6項、第1項販賣第1級毒品未遂罪。爰依刑法
      第25條第2項規定，按既遂犯之刑度減輕之。又被告甲○
      ○前於92年間，曾因毒品案件，經原審法院以93年度訴字
      第47號判決判處有期徒刑10月確定，已於94年2月5日縮刑
      期滿執行完畢，有臺灣高等法院被告甲○○前案紀錄表附
      卷可稽。刑畢未逾5年，故意再犯本件有期徒刑以上刑之
      案件，係屬累犯，應依刑法第47條第1項規定加重其刑。
      復按刑法第59條規定，犯罪之情狀顯可憫恕，認科以最低
      度刑仍嫌過重者，得酌量減輕其刑，同法第57條規定，科
      刑時應審酌一切情狀，為科刑重輕之標準，於裁判上酌減
      其刑時，應就犯罪一切情狀（包括刑法第57條所列舉10款
      事項），予以全盤考量，審酌其犯罪有無可憫恕之事由，
      以為判斷。故適用第59條酌量減輕其刑時，並不排除第57
      條所列舉10款事由之審酌，惟其程度應達於確可憫恕，始
      可予以酌減。又參酌大法官釋字第263號解釋，若不分犯
      罪情況及結果如何，蓋以死刑、無期徒刑為法定刑，立法
      甚嚴，若有情輕法重之情，裁判時本有刑法第59條酌量減
      輕其刑之適用，足以免過嚴之刑。查本案被告甲○○所犯
      毒品危害防制條例第4條第1項之販賣第一級毒品罪，本刑
      為死刑或無期徒刑，被告甲○○雖否認犯行，惟依卷內資
      料，僅能認定一次販賣未遂之犯行，原約定交易之數量亦
      屬甚微，足認僅為吸毒者間互通有無之零星的小額交易，
      相較於專門大量走私進口或長期販賣毒品之「大盤」、「
      中盤」等以販毒維生之毒梟而言，其對社會秩序與國民健
      康之危害程度尚非至鉅，縱依最輕之法定本刑無期徒刑，
      再以未遂規定進行減輕，仍認過苛，難謂符合罪刑相當性
      及比例原則，爰依刑法第59條規定減輕其刑，並依刑法第
      71條第1項、第70條規定，先加重後再遞減之。
丙、原審法院認為被告甲○○罪證明確，因予論罪科刑，固非無
    見；惟查(一)、被告行為後，毒品危害防制條例於98年5月
    20日修正公布，並於98年5月22日生效，販賣第一級毒品犯
    罪其併科罰金部分，已由1,000萬元提高為2,000萬元，原審
    疏未比較新舊法而為適用，於法自有未洽。(二)、原審採用
    證人鄭佳勝於警詢中之證述內容，雖於原判決理由欄內證據
    能力部分簡略提及以證人鄭佳勝於警詢中之證述較為可信，
    惟對於認定鄭佳勝警詢筆錄如何符合「特別可信性」及「必
    要性」之要件，則語焉不詳，惜未予深入論述，亦有疏略。
    被告上訴意旨，否認犯罪，並指摘原判決不當，固無可取，
    然原判決既有前述可議之處，即屬無可維持，應由本院將原
    判決撤銷改判。爰審酌被告明知毒品海洛因戕害國人身心健
    康，危害社會風氣，至深且鉅，竟僅因貪圖利益，而販賣牟
    利，惟未及完成交易，即遭查獲，尚未致生實害，並受有利
    益，暨被告於警詢、偵查及法院審理時，均矢口否認犯行，
    檢察官因此請求量處無期徒刑，惟本院認被告既屬販賣未遂
    ，且犯罪情狀亦非嚴重，檢察官求刑應有過重等一切情狀，
    量處如主文所示之刑。扣案毒品白色粉末8小包，經法務部
    調查局鑑驗結果，認均含海洛因成分，合計淨重0.34公克，
    有該局濫用藥物實驗室鑑定書卷內可考（詳偵查卷第36頁）
    ，應依毒品危害防制條例第18條第1項前段規定沒收銷燬之
    。另扣案Nokia牌行動電話1支（含門號0000000000號SIM卡1
    片），則為被告所有供聯繫進行毒品交易所用之物，應依刑
    法第38條第1項第2款規定沒收。
據上論斷，應依刑事訴訟法第369條第一項前段、第364條、第29
9條第一項前段、修正前毒品危害防制條例第4條第6項、第1項、
第18條第1項前段，刑法第11條、第2條第1項前段、第47條第1項
、第25條第2項、第59條、第38條第1項第2款，判決如主文。
本案經檢察官到庭執行職務。
中    華    民    國    99    年    11    月   4     日
                  刑事第一庭  審判長法  官  茆臺雲
                                    法  官  蔡長林
                                    法  官  王明宏
以上正本證明與原本無異。
如不服本判決應於收受送達後10日內向本院提出上訴書狀，其未
敘述上訴理由者，並得於提起上訴後10日內向本院補提理由書（
均須按他造當事人之人數附繕本）「切勿逕送上級法院」。
                                    書記官  戴淑敏
中    華    民    國    99    年    11    月    4     日
附錄：本案論罪科刑法條全文
修正前毒品危害防制條例第4條第1項、第6項
製造、運輸、販賣第一級毒品者，處死刑或無期徒刑；處無期徒
刑者，得併科新臺幣1千萬元以下罰金。
前五項之未遂犯罰之。
毒品危害防制條例第18條第1項
查獲之第一、二級毒品及專供製造或施用第一、二級毒品之器具
，不問屬於犯人與否，均沒收銷燬之；查獲之第三、四級毒品及
製造或施用毒品之器具，無正當理由而擅自持有者，均沒入銷燬
之。但合於醫藥、研究或訓練之用者，得不予銷燬。

司法院資訊處製作；財團法人民間司法改革基金會備份。
